台灣高等法院台中分院刑事判決　　　　 96年度上訴字第792號
上　訴　人
即　被　告　丙○○
　　　　　　　　　　（現於台灣台中女子監獄執行中）
選任辯護人　楊雯齡律師
上列上訴人因毒品危害防制條例案件，不服台灣台中地方法院95
年度訴字第3236號中華民國第一審判決（起訴案號：台灣台中地
方法院檢察署94年度偵字第14879號），提起上訴，本院判決如
下：
    主  文
上訴駁回。
    事  實
一、丙○○曾於民國（下同）92年間，因犯販賣第二級毒品之違
    反毒品危害防制條例罪，經法院判處有期徒刑三年八月確定
    （未構成累犯）復於94年7月20日晚上22時許前之不詳日時
    許起，在台中市○○街38號七樓之7其租屋處，意圖販賣而
    持有第二級毒品「3,4-亞甲基雙氧甲基安非他命（即MDMA，
    俗稱之搖頭丸）四包（驗前總毛重計41．03公克，包裝塑膠
    袋總重2．67公克，驗後總淨重39．15公克，取1．88公克鑑
    定用罄）、第三級毒品「愷他命；Ketamine」（即俗稱之K
    他命）27包（驗前總毛重27．14公克，包裝塑膠袋總重約6
    ．37公克，驗後總淨重26．84公克，取0．3公克鑑定用罄）
    ）、第三級毒品「氟硝西洋；Flunitrazepam」（即俗稱之
    FM2）1包（驗前毛重0．48公克，包裝塑膠袋重0．28公克，
    驗後淨重0．28公克，取0．2公克鑑定用罄）、第四級毒品
    「硝甲西泮（硝甲氮平)：Nimetazepam」（即俗稱之一粒眠
    ）2包（驗前總毛重9．32公克，包裝塑膠袋總重約0．80公
    克，驗後淨重7．18公克，取2．14公克鑑定用罄）等物。嗣
    於94年7月20日經警因另案查獲乙○○（綽號大Ｐ）販賣第
    二級毒品搖頭丸、第三級毒品K他命之案件，並於乙○○位
    於台中市○區○○街38號七樓之1之住處查獲乙○○所有如
    附表一所示之物品。乙○○向司法警察供述其毒品均與住居
    同樓層之「乾姐」丙○○互通有無，其「乾姐」丙○○亦有
    販賣第二級毒品搖頭丸及第三級毒品K他命等情後，即先於
    丙○○之住處埋伏守候，然埋伏於一樓之司法警察因盤查時
    遭不明之車輛刻意疾速衝撞，司法警察旋通報台灣台中地方
    法院檢察署檢察官，檢察官認為情況急迫，旋於同日晚上22
    時許指揮司法警察執行逕行搜索，而於上開台中市○○街38
    號七樓之7丙○○之租屋處扣得如附表二所示之上開第二級
    毒品MDMA之搖頭丸4包、第三級毒品K他命27包、第三級毒品
    「FM二」1包、第四級毒品一粒眠2包、及丙○○所有供分別
    稀釋、秤重、計算、研磨攪拌、紀錄、分裝前揭毒品所用之
    老K粉1罐、電子磅秤1台、電子計算機1台、研磨器1組、研
    磨盤1塊、帳簿9本、夾鏈袋1包等物。
二、案經海岸巡防署中部地區巡防局、保安警察第三總隊分別報
    請台灣台中地方法院檢察署檢察官偵查起訴。
    理  由
壹、證據能力部分：
一、辯護人爭執證人乙○○警詢之證詞係傳聞證據，無證據能力
    。經查，乙○○於94年7月20日22時經警在台中市○○街38
    號攔查，自其身上搜出K他命2小包，經乙○○同意搜索其台
    中市○○街38號7樓之1房間，搜得如附表一所示之物品；乙
    ○○並供稱被告所居住之同樓層之7房間亦有毒品，警方旋
    通報檢察官執行逕行搜索，於被告租住房間內，搜出如附表
    二所示之毒品等物。乙○○於94年7月21日上午10時15分
    起，警詢時，即供稱：在台中市○○街前其身上查獲之K他
    命兩小包。在漢陽街38號7樓之1房間查獲如附表一所之毒品
    帳冊等物，係其個人所有，是賣給朋友轟趴用的。並稱平常
    電話聯絡時，K他命稱褲子，搖頭丸稱衣服。K他命一公克買
    新台幣（以下同）300元，賣500元；搖頭丸一顆買130元，
    賣200元；一粒眠是買K他命時送的。在漢陽街38號7樓之7房
    間丙○○住處查獲之如附表二所示之毒品、研磨器、磅秤、
    帳冊等物均是丙○○所有等語（見偵字14879號卷第15、16
    頁）。94年8月24日檢察官偵詢時，乙○○具結後證稱：
    丙○○有在販毒，之前在滾石時，就知道她有在賣搖頭丸，
    有沒有賣K他命不知道。被告住處是台中市○○街38號7樓之
    7 ，當天在被告家搜到東西是被告的等語（見搜查卷第37頁
    ）。於96年6月20日本院審理時，具結後證稱：在被告住
    處查獲之K他命、搖頭丸、研磨器、磅秤、帳冊都是伊的。
    上開警詢陳述，係伊所為，因當時會怕，所以說被告住處查
    獲之東西是被告的云云（見本院卷第59頁）。
二、證人乙○○上開於偵查中所為證詞，已經具結，並無顯有不
    可信之狀況，有證據能力。
三、另乙○○於警詢所為，關於被告住處查獲之如附表二所示之
    毒品等物，是否為被告所有，與本院具結後所為證詞不一致
    。查乙○○於警詢時，承認在漢陽街38號7樓之1房間查獲如
    附表一所之毒品帳冊等物，係其個人所有，是賣給朋友轟趴
    用的。並稱平常電話聯絡時，K他命稱褲子，搖頭丸稱衣服
    。K他命一公克買300元，賣500元；搖頭丸一顆買130元，賣
    200元；一粒眠是買K他命時送的等事實。乙○○已承認情節
    最重之販賣K他命、搖頭丸等毒品，則如果於被告住處查獲
    之附表二等物為其所有，依當時之狀況，乙○○無否認推稱
    是被告所有之必要。乙○○上開警詢所為供述，除承認販賣
    K他命、搖頭丸之不利供述外，並供稱被告住處查獲之物為
    被告所有，其警詢之供述有可信之特別狀況，且為證明犯罪
    所必須，有證據能力。另乙○○於本院審理時，證稱在被告
    住處查扣之帳冊九本，亦係其個人所有。但自被告住處查扣
    之九本帳冊，係被告所有，上開帳冊內之筆跡係被告之筆跡
    ，業經被告供承明確，並有該九本帳冊扣案可憑。乙○○於
    本院所為證詞，與事實不符，顯係迴護被告之詞，不能採信
    。
貳、認定犯罪事實所憑之證據及理由：
一、上訴人即被告丙○○（下稱被告）對於附表二所示之物品，
    係在租住之台中市○○街38號七樓之7號房間，被警搜扣。
    其中帳冊9本上之記載，係其所書寫，及證人乙○○係其好
    友，雙方之間並無恩怨等情，固不否認；惟否認有何意圖販
    賣而持有第二級毒品、第三級毒品、第四級毒品之犯行，辯
    稱：伊未有販賣本案毒品之犯行或意圖販賣而持有本案毒品
    之犯意，扣案物品雖在伊租賃處查獲，但並非伊所有或持有
    ，伊不知道該毒品是何人所有，有可能係證人乙○○所有云
    云。
二、有如事實欄所載之被告丙○○所有之第二級毒品MDMA之搖頭
    丸4包、第三級毒品K他命27包、第三級毒品「FM2」1包、第
    四級毒品一粒眠2包、及老K粉1罐、電子磅秤1台、電子計算
    機1台、研磨器1組、研磨盤1塊、帳簿9本、夾鏈袋1包，扣
    案足資佐證。而扣案之毒品，經內政部警政署刑事警察局鑑
    定，認：送鑑證物(一)「Ｋ他命」共27包，分別予以編號1-1
    至1-27。(二)搖頭丸共有8種不同型態之藥錠，予以編號2-1至
    2-8。(三)老Ｋ粉予以編號3。編號1-1至1-27：檢出第三級
    毒品「愷他命；Ketamine」（即俗稱之K他命），驗前總毛
    重27．14公克，包裝塑膠袋總重約6．37公克，取0．3公克
    鑑定用罄。編號2-1：檢出第二級毒品「3, 4-亞甲基雙氧
    甲基安非他命（3, 4-Methylenedioxymethamphe-tamine、M
    DMA，即俗稱之搖頭丸、快樂丸），驗前總毛重13．93公克
    ，包裝塑膠袋總重0．58公克，共取0．52公克鑑定用罄，總
    餘12．83公克。編號2-2：檢出咖啡因，未檢出第二級毒
    品MDMA，即俗稱之搖頭丸、快樂丸。編號2-3：檢出第二
    級毒品MDMA，即俗稱之搖頭丸、快樂丸，驗前總毛重11．25
    公克，包裝塑膠袋重0．73公克，共取0．54公克鑑定用罄，
    總餘9．98公克。編號2-4：檢出第二級毒品MDMA ，即俗
    稱之搖頭丸、快樂丸，驗前總毛重13．90公克，包裝塑膠袋
    總重0．59公克，共取0．52公克鑑定用罄，總餘12．79公克
    。編號2-5、2-6：檢出第四級毒品「硝甲西泮」（Nimeta
    zepam，即俗稱之一粒眠），驗前毛重9．32公克，包裝塑膠
    袋總重約0．80公克，取1．34公克鑑定用罄，總餘7．18公
    克。2-7：檢出第二級毒品MDMA，即俗稱之搖頭丸、快樂
    丸，驗前毛重1．95公克，包裝塑膠袋重0．77公克，共取0
    ．30公克鑑定用罄，總餘0．88公克。2-8：檢出第三級毒
    品「氟硝西洋；Flunitrazepam」，即俗稱之FM二，驗前毛
    重0．48公克，包裝塑膠袋重0．28公克，取0．20公克鑑定
    用罄，未檢出MDMA。編號3：未檢出三級毒品Ｋ他命成份
    ，此有該局95年8月25日刑鑑字第0950095453號鑑定書一份
    在卷可憑。
三、次查被告丙○○所有在其上開租賃處遭警搜索查扣之帳簿九
    本。據其上記載所示，均係人名、電話號碼、重量（單位為
    ｇ（公克）、單價、數量、日期（6月2日至7月19日）與總
    價。且有「衣」之記載，如「6/12輝衣200/50=10000#」、
    「6/23輝衣200/13=2600#」（見編號一帳冊）。而乙○○已
    證稱：搖頭丸稱衣服，一顆買130元，賣200元等語，與上開
    記載相符。且被告丙○○之前於偵查中矢口否認前開查扣之
    帳簿九本係其所有云云（見偵字第14879號卷第101頁），厥
    後於原審法院審理中始承認該帳簿九本係其所有，前後供詞
    反覆，足見其畏罪情虛。另證人乙○○上開警詢如附表二所
    示之物均為被告所有之證詞，及偵查中所為被告有賣搖頭丸
    之證詞，足認本案查扣之毒品確係被告丙○○意圖販賣而持
    有。末查，參酌查扣之毒品數量甚鉅，顯非供被告丙○○自
    己施用。且另查扣有被告丙○○所有之前揭老K粉一罐、電
    子磅秤一台、電子計算機一台、研磨器一組、研磨盤一塊、
    帳簿九本、夾鏈袋一包等物，該等物品或供稀釋毒品、或供
    秤重、計算、研磨攪拌、紀錄、分裝毒品所用，顯非被告丙
    ○○自己施用毒品所需使用之物，更證被告丙○○意圖販賣
    而持有本案查扣之毒品無誤。綜據上述，被告丙○○空言否
    認，所辯無非臨訟畏罪飾卸之詞，要無足採。因未查出買受
    毒品之人，但依上開證據，已足證明被告丙○○係意圖營利
    而持有上開毒品，被告犯行事證明確，可以認定。
三、按上開第二級毒品MDMA之搖頭丸、第三級毒品K他命、第三
    級毒品「FM二」、第四級毒品一粒眠，依毒品危害防制條例
    第二條之規定，分屬第二、三、四級毒品。故核被告丙○○
    所為，係犯毒品危害防制條例第5條第2、3、4項之意圖販賣
    而持有第二、三、四級毒品之罪。被告係以意圖販賣而持有
    之一行為而觸犯上開三罪名，為想像競合犯，應從一重之毒
    品危害防制條例第5條第2項之意圖販賣而持有第二級毒品之
    罪處斷。
四、原審判決認被告犯行，事證明確，適用毒品危害防制條例第
    5條第2、3、4項，刑法第11條、第2條第1項、第55條，審酌
    被告丙○○已有違反毒品危害防制條例罪之不良素行，不知
    戒慎惕，竟仍意圖販賣而持有第二、三、四級毒品，危害社
    會治安，並將造成毒品之泛濫，犯後猶狡飾犯行，顯無悔意
    等一切情狀，量處有期徒刑徒刑六年，並依刑法第37條第2
    項之規定，宣告褫奪公權四年，以資懲儆。另扣案之第二級
    毒品「3,4-亞甲基雙氧甲基安非他命」（驗前總毛重計41．
    03公克，包裝塑膠袋總重2．67公克，驗後總淨重39．15 公
    克，取1．88公克鑑定用罄）、第三級毒品「愷他命；Ketam
    ine」（即俗稱之K他命）27包（驗前總毛重計27．14公克，
    包裝塑膠袋總重約6．37公克，驗後總淨重26、84公克，取0
    ．3公克鑑定用罄）、第三級毒品「氟硝西洋；Flunitrazep
      am」一包（驗前毛重0．48公克，包裝塑膠袋重0．28公克
      ，驗後淨重0．28公克，取0．2公克鑑定用罄））、第四
      級毒品「硝甲西泮：Nimetaz epam」（即俗稱之一粒眠）
      二包（驗前總毛重計9．32公克，包裝塑膠袋總重約0．80
      公克，驗後淨重7．18公克，取2．14公克鑑定用罄），分
      屬於第二級毒品、第三級毒品、第四級毒品；第二級毒品
      ，依毒品危害防制條例第18條第1項前段之規定，予以宣
      告沒收銷燬之。另本案查扣之前開第三級毒品、第四級毒
      品，依修正前刑法第38條第1項第1款之規定諭知沒收。扣
      案之老K粉一罐、電子磅秤、電子計算機各一台、研磨器
      一組、研磨盤一塊、帳簿九本、夾鏈袋一包，均為被告所
      有供犯前開之罪所用之物，且無法分辨係犯意圖販賣第二
      、三、四級毒品所用，爰亦依毒品危害防制條例第19條第
      1項之規定，均予以宣告沒收。並以依修正施行後刑法第2
      條第1項「行為後法律有變更者，適用行為時之法律。但
      行為後之法律有利於行為人者，適用最有利於行為人之法
      律」。查被告行為時之刑法第37 條第2項「宣告六月以上
      有期徒刑，依犯罪之性質認為有褫奪公權之必要者，宣告
      褫奪公權一年以上十年以下。」業經修正為「宣告一年以
      上有期徒刑，依犯罪之性質認為有褫奪公權之必要者，宣
      告一年以上十年以下褫奪公權。」比較修正前後規定，修
      正後之規定，較有利於被告，應適用修正後之規定，宣告
      褫奪公權。被告行為後刑法第38條第1項第1款沒收物之規
      定，亦經修正，並自95年7月1日施行，惟不論依修正前刑
      法第38條第1項第1款，或修正後刑法第38條第1項第1款之
      規定，修正前後並無有利或不利之情形，自不生新舊法比
      較之問題，依修正施行後刑法第2條第1項前段之規定，應
      依修正前刑法第38條第1項第1款之規定。認事用法均無違
      誤，量刑亦屬妥適。被告上訴否認犯罪，其上訴為無理由
      ，應予駁回。
據上論結，應依刑事訴訟法第368條，判決如主文。
本案經檢察官甲○○到庭執行職務。
中　　華　　民　　國　　96　　年　　7　　月　　4    　日
            刑事第九庭    審判長法　官　陳　筱　珮
                                法　官  康  應  龍
                                法　官  趙  春  碧
上列正本證明與原本無異。
如不服本判決應於收受送達後十日內向本院提出上訴書狀，其未
述上訴之理由者並得於提起上訴後十日內向本院補提理由書 (
均須按他造當事人之人數附繕本)。
                                書記官  胡  美  娟
中　　華　　民　　國　　96　　年　　7 　　月　　4 　　日
附錄論罪科刑實體法條文：
毒品危害防制條例第5條：
意圖販賣而持有第一級毒品者，處無期徒刑或10年以上有期徒刑
，得併科新台幣 7 百萬元以下罰金。
意圖販賣而持有第二級毒品者，處5年以上有期徒刑，得併科新
台幣 5 百萬元以下罰金。
意圖販賣而持有第三級毒品者，處3年以上10年以下有期徒刑，
得併科新台幣 3 百萬元以下罰金。
意圖販賣而持有第四級毒品或專供製造、施用毒品之器具者，處
1年以上7年以下有期徒刑，得併科新台幣1百萬元以下罰金。
毒品危害防制條例第18條：
查獲之第一、二級毒品及專供製造或施用第一、二級毒品之器具
，不問屬於犯人與否，均沒收銷燬之；查獲之第三、四級毒品及
製造或施用毒品之器具，無正當理由而擅自持有者，均沒入銷燬
之。但合於醫藥、研究或訓練之用者，得不予銷燬。
前項合於醫藥、研究或訓練用毒品或器具之管理辦法，由法務部
會同行政院衛生署定之。
毒品危害防制條例第19條：
犯第四條至第九條、第十二條、第十三條或第十四條第一項、第
二項之罪者，其供犯罪所用或因犯罪所得之財物，均沒收之，如
全部或一部不能沒收時，追徵其價額或以其財產抵償之。
為保全前項價額之追徵或以財產抵償，得於必要範圍內扣押其財
產。犯第四條之罪所使用之水、陸、空交通工具沒收之。
附表一：
第二級毒品MDMA之搖頭丸169．5顆
第三級毒品K他命6小包（6．42公克）
第四級毒品一粒眠336顆
老K粉243．8公克
附表二：
第二級毒品「3,4-亞甲基雙氧甲基安非他命；3,4-Methylenedio
xymethamphe-ta mine、MDMA」（即俗稱之搖頭丸）四包（驗前
總毛重計41．03公克，包裝塑膠袋總重2．67公克，驗後總淨重
39．15公克，取1．88公克鑑定用罄）。
第三級毒品「愷他命；Ketamine」（即俗稱之K他命）27包（驗
前總毛重27.14公克，包裝塑膠袋總重約6．37公克，驗後總淨重
26．84公克，取0．3公克鑑定用罄）。
第三級毒品「氟硝西洋；Flunitrazepa m」（即俗稱之FM二）1
包（驗前毛重0.48公克，包裝塑膠袋重0．28公克，驗後淨重0．
28 公克，取0．2 公克鑑定用罄）。
第四級毒品「硝甲西泮：Nimetazepam」（即俗稱之一粒眠）2包
（驗前總毛重9.32公克，包裝塑膠袋總重約0．80公克，驗後淨
重7．18公克，取2．14公克鑑定用罄）。
老K粉1罐（驗前毛重244．44公克，包裝塑膠罐重46．50公克，
取0．64公克鑑定用罄）、電子磅秤1台、電子計算機1台、研磨
器1組、研磨盤1塊、帳簿9本、夾鏈袋1包。
